臺灣新竹地方法院民事裁定　　　　　　　 100年度抗字第47號
抗　告　人　黃文彥
法定代理人　林韻華
　　　　　　黃金晃
相　對　人　吳敬淵
上列抗告人與相對人間因本票裁定事件，對於中華民國100年4月
14日本院100年度司票字第207號裁定提起抗告，本院裁定如下：
    主  文
原裁定廢棄。
相對人之聲請駁回。
聲請及抗告程序費用均由相對人負擔。
    理  由
一、相對人聲請意旨略以：相對人執有抗告人於民國99年11月23
    日簽發之系爭本票1紙，內載票面金額為新台幣（下同）150
    ,000元，到期日為99年12月20日，並免除作成拒絕證書。詎
    屆到期日經提示未獲付款，為此提出系爭本票1紙，聲請裁
    定准許強制執行等語。
二、抗告人抗告意旨略以：抗告人係限制行為能力人，抗告人簽
    發系爭本票時，未經徵得法定代理人之同意，且抗告人之法
    定代理人均不同意抗告人簽發系爭本票，故系爭本票依法不
    生效力。為此，爰請求廢棄原裁定等語。
三、按執票人向本票發票人行使追索權時，得聲請法院裁定後強
    制執行，票據法第123條固定有明文。惟本票准許強制執行
    之裁定，係屬非訟事件程序之裁定，為裁定之法院僅就本票
    為形式上之審查，無從審酌屬於實體上法律關係之事由。又
    票據行為乃負擔票據債務之單獨行為，故不僅無行為能力人
    不得為之，未得法定代理人同意之限制行為能力人，亦不得
    為之，此觀票據法第8條規定「票據上雖有無行為能力人或
    限制行為能力人之簽名，不影響其他簽名之效力」，即知無
    行為能力人或限制行為能力人於票據上簽名時，應不生票據
    簽名之效力，而不負票據責任。
四、經查，抗告人係81年3月15日生，亦未婚，為7歲以上未滿20
    歲之限制行為能力人，有相對人於原法院提出之抗告人戶籍
    在卷可稽；又系爭本票上並無抗告人之法定代理人簽名或蓋
    章表明同意抗告人簽發系爭本票之意旨，亦有相對人於原法
    院提出之系爭本票在卷可按。據此，依系爭本票之形式上審
    查，即可認定抗告人簽發系爭本票時確未經法定代理人之同
    意，揆諸上開規定及說明，抗告人雖簽發系爭本票，然應不
    生票據簽名之效力，而不負票據責任，自不得裁定准予強制
    執行。抗告人抗辯抗告人簽發之系爭本票未得法定代理人之
    同意，依法不生效力，即非無據，為有理由。
五、綜上，原法院未審酌抗告人簽發系爭本票時為限制行為能力
    人，且系爭本票上又無抗告人之法定代理人簽名或蓋章表明
    同意抗告人簽發系爭本票之意旨，遽以裁定准許抗告人簽發
    之系爭本票得為強制執行，自有未合。抗告意旨指摘原裁定
    不當，求予廢棄改判，為有理由，爰由本院將原裁定廢棄，
    更為裁定如主文第2項所示。
六、據上論結，本件抗告為有理由，依非訟事件法第46條、第21
    條第2項，民事訴訟法第495條之1第1項、第450條、第95條
    、第78條，爰裁定如主文。
中    華    民    國    100   年    6     月    29    日
                              臺灣新竹地方法院民事第二庭
                                  審判長法  官  汪銘欽
                                        法  官  陳順珍
                                        法  官  王佳惠
以上正本係照原本作成。
如不服本裁定，僅得於收受本裁定正本送達後十日內，以適用法
規顯有錯誤為理由，向本院提出再抗告狀，（須附繕本一份及繳
納再抗告裁判費新臺幣1,000元）。
再抗告時應委任律師為代理人提出委任狀，或釋明符合民事訴訟
法第466條之1第2項規定之關係人具有律師資格者為代理人提出
委任狀，或釋明再抗告人具有律師資格。
中    華    民    國    100   年    6     月    29    日
                                        書記官  嚴翠意